台灣基隆地方法院刑事判決　　　　　　　　　　　　　八十九年度易字第六七號
　　公　訴　人　台灣基隆地方法院檢察署檢察官
　　被　　　告　丁○○
右列被告因竊盜案件，經檢察官提起公訴（八十九年度偵字第三六五七號），本院判
決如左：
    主      文
丁○○無罪。
    理      由
一、公訴意旨略以：被告丁○○意圖為自己不法所有，基於概括之犯意，於民國八十
    九年八月二十九日上午，在基隆市○○路六號前，竊取被害人乙○○所有之ＧＱ
    Ｑ—２９９號機車一輛；得手後，供己騎用；並於八十九年九月四日上午十一時
    許，在基隆市大武崙情人湖附近，破壞被害人戊○○所有之ＮＴ—２６６號營業
    小客車之玻璃後，竊取其內之基隆市第二信用合作社金融卡、郵局金融卡、合作
    金庫金融卡各一張及鑰匙一串；得手後，據為己有。八十九年九月四日中午十二
    時四十分許，在基隆市○○○路一七五巷六號前，為警當場查獲，因認被告涉有
    刑法第三百二十條第一項之竊盜罪嫌云云。
二、公訴人認為被告涉有前述犯行，係以：右揭犯罪事實，業據被害人乙○○、戊○○於指述失竊情節甚詳，並有贓物認領保管單二張在卷可稽。其次，被告為警查
    獲之時間，與被害人戊○○車被竊之時間緊湊；其被查獲之地點，與被害人戊○○被失竊之地點相距不遠云云，而為其論據。
三、被告堅決否認其有竊盜之犯行，辯稱：該車係其於八十九年九月四日上午十一時
    三十分許，在基隆市○○路五十五號之電動玩具店，向甲○○所借得；甲○○謂
    其是新買之中古車；其將該車騎回家中，發現置物箱有金融卡等，就拿起來放在
    身上；在偵查中，因不想供出甲○○，故說是向「阿輝」所借；嗣因聽說該車涉
    有搶奪，故其不想再扛，才供出甲○○等語。
四、按犯罪事實應依證據認定之，無證據不得推定其犯罪事實，刑事訴訟法第一百五
    十四條定有明文。何況，告訴人或被害人與被告之利益相反，其指述係以使被告
    受有罪判決為其主要目的，自不得僅以其指述而為有罪判決之唯一證據。其次，
    在證據法則上，補強證據必須補強待證事實，至任何人均無可置疑之地步，亦即
    必須符合「超越合理懷疑原則」，始得據以論罪；其尚有疑者，利益應歸被告，
    依「罪疑利益歸被告原則」，仍應為有利被告事實之認定。申言之，當證據資料
    尚有對被告有利之存疑時，如無法依客觀方法排除此項合理之可疑，則依罪疑利
    益歸被告原則，不得僅以此項證據資料作為有罪判決之依據。再者，認定被告有
    罪之事實應憑證據；如未能發現相當之證據，或證據不足以證明，自不能以推測
    或擬制之方法，以為裁判之基礎；且認定事實所憑之證據，其為訴訟上之證明，
    須達於通常一般人均不致有所懷疑，而得確信其為事實之程度者，始得據為有罪
    之認定；倘其證明尚未達到此一程度，而有合理之懷疑存在時，尚難為有罪之認
    定基礎；苟積極證據不足為不利於被告事實之認定時，即應為有利於被告之認定
    ，更不必有何有利之證據；亦即如無確切之積極證據，足以證明犯罪事實，即令
    被告不能為有利之反證，亦不能遽論以罪責，此亦為刑事司法實務向來之見解（
    最高法院三十年上字第八一六號、四十年台上八六號、七十年台上字第二三六八
    號、七十六年台上字第四九八六號判決參照）。徵諸被告既無自證己罪之義務，
    更無自證無罪之義務，此乃當然之法理。
五、經查：依本案相關人員所供內容綜合以觀，被害人之計程車是在八十九年九月四
    日十點四十分許，停於基隆市情人湖口而失竊皮包；被告聲稱其於同日上午十一
    點三十分許，在基隆市○○路五十五號之電動玩具店借用該車，並於同日中午十
    二時之後，騎回其基隆市○○○路之住處，在同日中午十二時四十分許，為警查
    獲，並在被告身上查扣皮包內之提款卡等證件，合先敘明。其次，甲○○於本案
    前一日即同月三日上午十時三十分許，在基隆市安樂區○○○街二二五號前，涉
    嫌騎乘該機車（ＧＱＱ—２９９號）而搶奪他人財物，經檢察官於八十九年十一
    月二十九日，以八十九年度偵字第三七六０號案件而提起公訴，於八十九年十二
    月十五日繫屬本院，由本股以八十九年訴字第八五五號案件審理中。被告於警訊
    時供稱該車係「阿輝」所出借；至本院八十九年十二月二十六日調查時，才供稱
    係甲○○所出借。其在時間上相當符合。復次，被告辯稱其在偵查中經交保後，
    曾去找甲○○理論，質問何以所借之車竟係贓車，甲○○一直躲避，並找丙○○
    說情，請其勿再前來理論等情，業據證人丙○○到庭證明屬實（本院九十年三月
    十二日訊問筆錄）。設該車並非甲○○所出借，被告何必找其理論？甲○○設非
    心虛，何必躲避並找證人說情？再者，如後述理由之六及七部分，被告對移送併
    案審理之第一件竊盜之犯行及本院依職權所發現被告另一件竊盜之犯行，被告均
    已坦承不諱，其又何必獨對本案始終否認？被告已另因八十九年十一月六日至十
    三日之連續三件搶奪罪，經本院於九十年三月三十日，判處有期徒刑一年確定，
    有八十九年度訴字第七八０號判決書及在監在押資料表各一件附卷足憑；縱被告
    以本案機車涉有九月初之搶奪罪名，亦因連續犯裁判上一罪之關係，而難以再對
    被告追訴處罰；更何況本案被告被起訴罪名係竊盜，並非搶奪，其又何必否認並
    推卸責任至甲○○身上？至於在同日上午十點四十分，在情人湖口所失竊計程車
    上皮包內之證件，何以會在被告身上查獲？因失竊皮包並無現金，僅有提款卡等
    物，已據被害人戊○○陳明；若甲○○在十點四十分，在該處竊得該皮包後，將
    皮包隨手置於所騎乘之該機車後行李箱內，並不違背常情；依情人湖口至忠二路
    之距離，車程不過十幾分鐘；十點四十分至十一點三十分之間，尚有五十分鐘之
    多，足以讓甲○○騎乘該車至基隆市○○路五十五號之電動玩具店無疑；被告所
    辯其證件取自該機車行李箱等情，並不矛盾。何況，該車若非甲○○所出借，甲○○又如何解釋其於本案前一日上午所騎乘該車而搶奪之犯行？綜上，被告所辯
    該車係其向甲○○所借來，其身上提款卡等物係在該機車行李箱內所取得，其並
    無本案二件竊盜之犯行等情，極有可能為真；就客觀而言，即為有利被告之合理
    可疑存在，在無客觀方法以排除此項合理可疑時，依「罪疑利益歸被告原則」，
    應為有利於被告事實之認定，無從推定其有連續竊盜之犯行。此外，復查無其他
    積極證據足以證明被告有被訴之犯行，揆諸前述規定，不能證明被告犯罪，自應
    為其無罪之諭知。
六、退回移送併案審理之二件
    檢察官移送後述二件案件，認為被告所涉刑法第三百二十一條第一項第三款之加
    重竊盜罪，與本案係連續犯之關係，為裁判上一罪云云；惟查：本案既為無罪之
    判決，則與移送併案部分不生不可分之關係，本院無從併予審判，應退由檢察官
    另行處理，併此說明之：
１、八十九年度偵字第四六六二號案件，移送併案審理意旨略謂：被告於八十九年十
    一月七日上午十一時許，侵入基隆市○○○街四十號三樓之住宅，竊取被害人吳
    美賢所有之撲滿等物得手。
２、八十九年度偵字第四七八五號案件，移送併案審理意旨略謂：被告於八十九年六
    月二十日下午五時許，侵入基隆市安樂區○○○路八十巷二十八號之住宅，竊取
    被害人王淑貞所有之電腦等物得手。
七、本院依職權發現之犯罪
    此部分亦因本案已為無罪之判決，則與此部分不生不可分之關係，本院無從併予
    審判，應由檢察官另行偵查，亦併此而說明之：
    被告於八十九年九月七日上午十一時許，侵入基隆市○○○路一六二號十樓，竊
    取被害人簡德川之日幣等物得手（八十九年度偵字第四六六二號影印卷八十九年
    十一月十六日筆錄、本院九十年三月二十六日訊問筆錄後附之八十九年度偵字第
    四六六二號卷之警訊筆錄）。
八、據上論斷，應依刑事訴訟法第三百零一條第一項而判決如主文。
本案經檢察官吳佳齡到庭執行職務。
中      華      民      國    九十一    年      六      月    二十六    日
                                    台灣基隆地方法院刑事庭
                                        法  官  陳  志  祥
右正本證明與原本無異。
如不服本判決，應於收受送達後十日內，向本院提出上訴狀，敘述上訴之理由，上訴
於台灣高等法院，並應按他造當事人之人數附具繕本。
中      華      民      國    九十一    年              月    二十八    日
                                        書記官  陸  清  敏
